最高法院刑事判決　　　　　　　　　　　　　　　八十八年度台上字第六二○三號
　　上　訴　人　甲○○
右上訴人因違反公職人員選舉罷免法等罪案件，不服台灣高等法院台中分院中華民國
八十八年七月十四日第二審判決（八十八年度上訴字第六○八號，起訴案號：台灣台
中地方法院檢察署八十七年度選偵字第五八號），提起上訴，本院判決如左：
    主  文
上訴駁回。
    理  由
按刑事訴訟法第三百七十七條規定：上訴於第三審法院，非以判決違背法令為理由，
不得為之。是提起第三審上訴，應以原判決違背法令為理由，係屬法定要件。如果上
訴理由狀並未依據卷內訴訟資料，具體指摘原判決不適用何種法則或如何適用不當，
或所指摘原判決違法情事，顯與法律規定得為第三審上訴理由之違法情形，不相適合
時，均應認其上訴為違背法律上之程式，予以駁回。本件原判決撤銷第一審關於違反
公職人員選舉罷免法部分之不當判決，改判仍論處上訴人甲○○意圖使候選人不當選
，以文字、圖畫，傳播不實之事，足以生損害於他人罪刑；並撤銷關於行使變造公文
書部分諭知上訴人無罪之判決，改判論處其行使變造公文書，足以生損害於公眾及他
人罪刑。係綜核上訴人之部分自白，告訴人陳天送之指訴，證人林武夫、林允定、童
炳燭、姚得來、周坤培之證詞，宣傳單暨變造之台中縣龍井鄉龍崗村辦公室公文影本
，內政部警政署刑事警察局鑑驗通知書等證據為論據，認定上訴人為民國八十七年六
月間台中縣龍井鄉龍崗村村長選舉之候選人。於競選期間，意圖使另一候選人即競選
連任之前任村長陳天送不當選，先後製作宣傳單以文字及漫畫指摘陳天送稱：「所謂
專業村長二十年，村長二十年大小通吃，包山包海為大利，有錢就敢去，卡窮閃一邊
，表面做得真舒適，民脂民膏你兄我弟天天醉，村政理不美，這種老村長做二十年，
不換對咱村民尚克虧」；「專業村長秀－我有歲數了，又要兼這兼那……你們口渴事
小，我沒連任領不多退休金，代誌真大條，再給我做四年，我也打拼賺下去，因為我
的身邊這些老的攏不識宇，所以要賺錢代誌才會順利」；「賑災秀－自己吃不，那
有流出嘴角頭，白米一包，那不投給我嗎救不了」；「咱龍崗村的某人，那也按呢『
赦世赦』－建商起大樓在伊厝角頭，這個也要，那個也要，吃這個也好，吃那個也
好，界址不清﹖圍牆被損﹖某人再抓到機會要……調委會息事寧人，建商和氣生財，
破財消災，認賠！咱內建大樓有益地方繁榮，刁難噉好」等語，傳播不實之事實，
藉此影射陳天送在二十年村長任期內假公營私及貪得無厭，誤導該村村民不再支持陳
天送，致其未能當選，足生損害於陳天送。又陳天送擔任村長期間，曾於同年四月二
十一日以台中縣龍井鄉龍崗村辦公處名義，以龍崗字第九○一號公函行文台中縣政府
、台中縣警察局、台中縣警察局烏日分局、龍井鄉戶政事務所、龍井鄉公所、龍井分
駐所及台中縣選舉委員會等單位，請求協助查處該村九十五名村民涉有幽靈人口情事
，上訴人竟另行起意，於同年四月下旬，利用不明方式取得上開公函及附件，影印後
擅自將該公函之「受文者（單位不詳）」，及「正本：（單位不詳）」欄之單位名稱
文字塗去，並變造為被檢舉幽靈人口之一之「楊淑華」，再持交同村村民周坤培（即
楊淑華之翁），隱指陳天送檢舉上情，足生損害於台中縣龍井鄉龍崗村辦公處及楊淑
華等事實，已詳其所憑之證據及認定之理由。而以上訴人所辯：伊所製作之宣傳單
僅屬政見之比較與事實之陳述，而台中縣龍井鄉龍崗村辦公室之公文，則係基於鄉誼
將之轉交周坤培，並無違反選罷法或變造公文書之犯意云云，核係卸責飾詞，不足採
信。另證人林陳素娟、童冬茂、童永燦、康鐵國、溫雲冉、何金水木、林四郎、謝渠
等人證詞均未能證實上訴人所製發之傳單內容與事實相符，亦難採為上訴人有利之
證明，復於理由內逐一指駁。並說明上訴人所製發之宣傳單足以醜化告訴人，且與公
共利益有關，可能使選民改變投票之對象，顯有使告訴人不當選而傳播不實事項之不
法犯意。又文書之影本與原本有相同之效果，如將原本予以影印後將影本之部分內容
竄改，重加影印，與無制作權人將其原本竄改，作另一表示其意思者無異，應成立變
造文書罪，上訴人擅將台中縣龍井鄉龍崗村辦公室之公文書內容竄改、影印持以行使
，自足影響該公文書之正確性。上訴人所為，核犯公職人員選舉罷免法第九十二條妨
害選舉罪及刑法第二百十六條、第二百十一條之行使變造公文書罪，該二罪間犯意各
別，行為互殊，應予分別論處合併處罰等情綦詳。所為論斷，俱有卷內證據資料足憑
，從形式上觀察，原判決並無違背法令之情形存在。查犯罪之時間、地點、方法，除
有特殊情形外，旨在辨別犯罪之個別性，並非構成犯罪事實之要素，故依訴訟資料之
記載，已達於可得而定之程度，而無礙於犯罪個別性之辨別者，自不生違背法令之問
題。原判決事實記載上訴人於八十七年六月台中縣龍井鄉龍崗村長選舉期間，製發宣
傳單傳播不實之事項，影射陳天送假公濟私、貪得無厭，誤導該村村民不再支持陳天
送等語，其犯罪時間在八十七年六月間，犯罪地點在台中縣龍井鄉龍崗村內，犯罪方
法則以宣傳單傳播於該村之村民，均達於可得而定之程度，已無礙於犯罪個別性之辨
別，要無違法可言。次查刑法第十條第三項規定：稱公文書者，謂公務員職務上制作
之文書。台中縣龍井鄉龍崗村村長，為依據法令從事於公務之公務員，固毋庸論矣，
其因職務關係而製作之文書，自屬公文書無疑，則其以村長名義制作或以村辦公處名
義制作，均非所問。內政部八十四年三月十日台內民字第八四七六一三四號函意旨
雖謂：村為鄉內之編組單位，村長受鄉長之指揮監督，辦理村內公務及交辦事項，村
辦公處並非一行政機關，村長尚無以村辦公處名義對外行文之權限。台灣省政府於八
十四年三月二十日固亦曾函釋：倘村長執意以村辦公室名義不經鄉公所層轉對外行文
，其受文之機關，應將村辦公處依行政程序報請鄉公所核轉始予受理等情。此乃禁制
村辦公處對外行文之權限，並非否定其為公文書之性質，陳天送雖以龍崗村辦公處名
義對外行文，違反內政部、台灣省政府之禁令，然該文書既因該村幽靈人口問題，其
本於職務關係而製作，仍屬公文書無異，上訴人予以變造影印持以行使，原判決論以
行使變造公文書罪，洵屬正當合法。至證據之取捨及證據之證明力如何，均屬事實審
法院得自由裁量、判斷之職權，苟其此項裁量、判斷，並不悖乎通常一般之人日常生
活經驗之定則或論理法則，又於判決內論其何以作此判斷之心證理由者，即不得任
意指摘其為違法，據為提起第三審上訴之合法理由。上訴意旨置原判決上開明確論斷
於不顧，對原審採證、認事及證據證明力之審判職權行使，任憑己見，再事爭執原審
不採納上述證人何金水木等人有利於上訴人之證詞或信函，指摘原判決採證違法云云
，然其所指摘者均為單純事實上之爭辯，要非適法之第三審上訴理由。是上訴意旨所
指摘原判決違法情事，顯與法律規定得為第三審上訴理由之違法情形，不相適合。揆
諸首開說明，其上訴為違背法律上之程式，應予駁回。
據上論結，應依刑事訴訟法第三百九十五條前段，判決如主文。
中      華      民      國    八十八    年      十一    月      四      日
                              最高法院刑事第六庭
                                  審判長法官  紀  俊  乾
                                        法官  楊  商  江
                                        法官  黃  正  興
                                        法官  陳  東  誥
                                        法官  張  春  福
      右正本證明與原本無異
                                              書  記  官
中      華      民      國    八十八    年      十一    月      九      日
